臺灣臺東地方法院民事裁定　九十四年度財管更字第一號
　　聲　請　人　台東區中小企業銀行股份有限公司
　　法定代理人　乙○○
右聲請人聲請指定甲○○之遺產管理人事件，經臺灣高等法院花蓮分院發回更審（九
十三年度家抗字第十九號），本院裁定如左：
    主      文
選任新豐資產管理股份有限公司為被繼承人甲○○之遺產管理人。
聲請程序費用由被繼承人甲○○之遺產負擔。
    理      由
一、按先順序繼承人均拋棄其繼承權時，由次順序之繼承人繼承。其次順序繼承人有
    無不明或第四順序繼承人均拋棄其繼承權者，準用關於無人承認繼承之規定，民
    法第一千一百七十六條第六項定有明文。次按繼承開始時，繼承人之有無不明者
    ，由親屬會議於一個月內選定遺產管理人，並將繼承開始及選定遺產管理人之事
    由，向法院報明。無親屬會議或親屬會議未於前條所定期限內選定遺產管理人者
    ，利害關係人或檢察官，得聲請法院選任遺產管理人，並由法院依前項規定為公
    示催告，民法第一千一百七十七條、第一千一百七十八條第二項分別定有明文。
    另「此類拋棄繼承事件（係指全部繼承人均拋棄繼承事件），多屬遺債大於遺產
    形同破產。法院在指定被繼承人之遺產管理人時，自應先審查是否有其他適合之
    人可任被繼承人之遺產管理人，如無，在不得已之情形，才指定國有財產局為遺
    產管理人，蓋相對人係一公務機關，依國有財產法規定綜理國有財產事務，其執
    行事務所需預算為全國人民納稅所得，倘顯無遺產可歸屬國庫，可能造成以國家
    資源管理對國庫毫無利益之財產，並須墊付無法歸墊之管理費用，無異使公器淪
    為私用，損及全民利益，令國庫遭受利益之侵害」（最高法院八十九年度台抗字
    第五一九號裁定可資參照）。至選任遺產管理人，旨在維護公益及被繼承人債權
    人之利益，而非以遺產管理人管理遺產是否有實質利益為考量，且選任遺產管理
    人除斟酌管理遺產之公平性外，亦須考慮其適切性，亦即應以對其遺產、遺債之
    情形，瞭解較深者，優先選任之。而聲請法院選任遺產管理人，法院有裁量權，
    不受聲請人之拘束，可依職權選任適當之管理人。
二、本件聲請意旨略以：聲請人與被繼承人甲○○間曾因指定遺產管理人事件，由鈞
    院以九十二年度財管更字第一號裁定指定聲請人為甲○○之遺產管理人，現因聲
    請人業將對甲○○之所有債權讓與新豐資產管理股份有限公司（下稱新豐公司）
    ，故聲請人對於甲○○之遺產已無任何求償之權利，如繼續由聲請人任甲○○之
    遺產管理人，勢必將無法收回所代墊之管理費用，對聲請人之投資人顯有不公，
    為此聲請另行指定遺產管理人等語。
三、至被繼承人甲○○於民國（下同）九十年十月十五日死亡後，甲○○之配偶、第
    一、第三順位之繼承人均已拋棄繼承權；第二、第四順位之繼承人均已死亡，而
    無繼承人，無親屬會議或親屬會議亦未於法定期限內選定遺產管理人。經聲請人
    為指定甲○○之遺產管理人之聲請後，本院於九十二年二月二十四日以九十二年
    度財管更字第一號裁定指定聲請人為甲○○之遺產管理人等情，業經本院調閱本
    院九十年度繼字第八十一號、九十一年度管字第二號、九十二年度財管更字第一
    號；臺灣高等法院花蓮分院九十一年度抗字第二三九號卷宗查核無訛，復有被繼
    承人死亡證明書、戶籍謄本；本院對上開拋棄繼承准予備查之通知書、九十二年
    度財管更字第一號裁定影本附卷可按（分別見本審卷第五頁至第三十頁），是應
    堪認為真實。而聲請人表示：已將對甲○○之債權讓與新豐公司；而甲○○之原
    繼承人亦多次表示：對甲○○之遺產、遺債均不知情，且均已拋棄繼承權，與上
    開遺產、遺債已無任何關係，亦均無意願及能力任甲○○之遺產管理人等語，有
    陳報狀、答辯狀、調查筆錄附在本院九十三年度財管字第十號卷可稽（分別見本
    審卷第三十一頁至第三十五頁）。
四、經查：
  (一)聲請人已將對被繼承人甲○○及其他債務人所享有之一切債權（連同債權之擔保
    ，包括但不限於任何擔保該債權之抵押權、質權或其他擔保權益，及聲請人對該
    債權之連帶保證人所得主張之一切權益）讓與新豐公司，並依金融機構合併法第
    十五條第一項第一款、第十八條第三項之規定，以公告方式代替債權讓與之通知
    ，並於九十三年二月二十七日報登上開債權讓與公告，有同日經濟日報分類廣告
    版影本在卷可稽。
  (二)至新豐公司係於九十二年七月七日經核准設立，其資本總額及實收資本總額均為
    二億二千八百五十二萬元，營業項目包括：應收帳款收買業務、金融機構金錢債
    權收買業務、辦理金融機構金錢債權之評價或拍賣業務、辦理金融機構金錢債權
    管理服務業務、不動產租賃業、不動產買賣業、逾期應收帳款管理服務業、投資
    顧問業、企業經營管理顧問業、大樓管理顧問業、工商徵信服務業、資訊軟體服
    務業、資料處理服務業、電子資訊供應服務業、一般廣告服務業、租賃業、除許
    可業務外，得經營法令非禁止或限制之業務等項目，有該公司登記基本資料查詢
    表在卷可稽（見本審卷第三十八頁至第三十九頁），是新豐公司對資產管理應具
    相當專業之判斷及能力，應無疑義。而新豐公司受讓甲○○之債權及與上開債權
    同一批其他債權之讓與時，應已對甲○○之遺產、遺債做相當之調查及風險之評
    估後，始以相當折數受讓前開債權，且其內部亦應定有相關之追償規範及程序，
    故對甲○○之遺產、遺債情況應有相當深入之瞭解，自無疑義。
  (三)按讓與債權時，該債權之擔保及其他從屬之權利，隨同移轉於受讓人；關於遺產
    管理之費用，由遺產中支付之，民法第二百九十五條第一項前段、第一千一百五
    十條前段分別定有明文。本件甲○○之原繼承人既均已拋棄繼承權，則新豐公司
    勢必只能從聲請人所讓與對甲○○債權及其隨同移轉該債權之擔保及其他從屬之
    權利，與甲○○之其他遺產中取償，故為使前揭債權能夠獲償，新豐公司亦必盡
    其善良管理人之注意義務，以有效之管理方式，期能收回前揭債權。是本院基於
    維護公益、管理遺產之公平性及兼顧新豐公司利益，認新豐公司為任甲○○遺產
    管理人之適當人選，爰裁定如主文第一項所示。
中　　　華　　　民　　　國　　九十四　　年　　　一　　　月　　三十一　　日
~B臺灣臺東地方法院民事庭
~B　　法　　　官　陳兆翔
右為正本係照原本作成。
如對本裁定抗告須於裁定送達後十日內向本院提出抗告狀。
「切勿逕送上級法院」
中　　　華　　　民　　　國　　九十四　　年　　　一　　　月　　三十一　　日
~B　　法院書記官　林建成
